臺灣彰化地方法院交通事件裁定　　　 100年度交聲字第1246號
移送機關即
原處分機關　　交通部公路總局臺中區監理所彰化監理站
異　議　人
即受處分人　　李炳文
送達代收人　　甘妙霞
上列異議人即受處分人因違反道路交通管理處罰條例事件，對於
交通部公路總局臺中區監理所彰化監理站民國100年9月9 日所為
之處分（原處分案號：彰監四字第裁64-I00000000號違反道路交
通管理事件裁決書）聲明異議，本院裁定如下：
   主  文
異議駁回。
   理  由
一、原處分機關意旨略以：聲明異議人即受處分人李炳文（下稱
    異議人）於民國100年5月14日18時35分許，騎乘車號KII-58
    6號重型機車，在彰化縣秀水鄉○○路與彰水路1段352 巷口
    ，因「一、闖紅燈。二、違反處罰條例之行為，拒絕停車接
    受稽查而逃逸。」違規，為彰化縣警察局鹿港分局員警以其
    有違反道路交通管理處罰條例第53條第1項、第60條第1項規
    定之行為，掣開違反道路交通管理事件通知單（單號：彰警
    交字第I00000000 號）逕行舉發。原處分機關經查異議人違
    規屬實，遂於100年9月9日以彰監四字第裁64-I00000000 號
    裁決書，裁處罰鍰新臺幣（下同）7200元，並記違規點數4
    點，於法應無不合等語。
二、聲明異議意旨略以：警察舉發異議人於100年5月14日18時35
    分許有闖紅燈及拒絕接受稽查而逃逸之行為，然異議人當天
    17時30分下班後，18時即已回到住處，是原裁罰有誤，爰依
    法聲明異議云云。
三、按汽車（包含機器腳踏車）駕駛人，行經有燈光號誌管制之
    交岔路口闖紅燈者，處1800元以上5400元以下罰鍰，並記違
    規點數3 點；次按汽車駕駛人，駕駛汽車有違反道路交通管
    理處罰條例之行為，經交通勤務警察或依法令執行交通稽查
    任務人員制止時，不聽制止或拒絕停車接受稽查而逃逸者，
    除按各該條規定處罰外，處3000元以上6000以下罰鍰，並記
    違規點數1點，道路交通管理處罰條例第53條第1項、第60條
    第1項、第63條第1項第3款、第1款分別定有明。
四、訊據異議人以舉發員警所提供舉證照片上並沒有記載違規日
    期，而矢口否認其有闖紅燈及不服稽查逃逸之情事，並以前
    詞置辯，惟查：
  (一)本件舉發員警即證人洪漢文於本院審理時結證稱：伊當天是
    18時之勤務，而在彰化縣秀水鄉○○路與彰水路1段352巷口
    ，看見異議人騎乘上開機車自彰水路由南往北行駛而闖紅燈
    ，伊很確定當時行進燈號為紅燈，該機車違規後，伊有用手
    勢攔停，惟該機車並沒停車，於是伊就依該機車之車牌號碼
    逕行舉發等語（見本院卷第23頁背面）。而按道路交通管理
    處罰條例第7條之2第1 項規定：「汽車駕駛人之行為有下列
    情形之一者，當場不能或不宜攔截製單舉發者，得逕行舉發
    ：一、闖紅燈或平交道；二、搶越行人穿越道；三、在道路
    收費停車處所停車，不依規定繳費；四、不服指揮稽查而逃
    逸，或聞消防車、救護車、警備車、工程救險車之警號不立
    即避讓；五、違規停車或搶越行人穿越道，經各級學校交通
    服務隊現場導護人員簽證檢舉；六、行經設有收費站、地磅
    之道路，不依規定停車繳費或過磅；七、經以科學科學儀器
    取得證據資料證明其行為違規。」上開法條將「闖紅燈或平
    交道」、「搶越行人穿越道」、「在道路收費停車處所停車
    ，不依規定繳費」、「不服指揮稽查而逃逸，或聞消防車、
    救護車、警備車、工程救險車之警號不立即避讓」、「違規
    停車或搶越行人穿越道，經各級學校交通服務隊現場導護人
    員簽證檢舉」、「行經設有收費站、地磅之道路，不依規定
    停車繳費或過磅」、「經以科學科學儀器取得證據資料證明
    其行為違規」等七種情形並列，係指符合該七種情形中任一
    種情形者，均得在當場不能或不宜攔截製單舉發時，予以逕
    行舉發。再者，闖紅燈等交通違規行為，本係在瞬間發生，
    委由當場執行取締違規警員之判斷，並立即取締，此為達成
    維持交通秩序目的所必要。依現有交通法規，並未就舉發交
    通違規行為，限制於須以科學儀器所採證據，而摒除單憑執
    法人員舉發之相關規定，此觀之道路交通管理處罰條例第7
    條、第7條之1、第7條之2規定即明。復警察掣單舉發，屬公
    務員基於職務上之權力所為之行政處分，本於公信原則，推
    定為真正，且舉發員警於司法審查之訴訟程序上立於證人之
    地位而證述其當時親身目擊及見聞之交通違規行為經過，亦
    屬於法定證據方法之一，於法尚無違背（臺灣高等法院99年
    度交抗字第5號、臺灣高等法院臺中分院100年度交抗字第60
    7 號裁定可資參照）。是揆諸前開說明，證人洪漢文係彰化
    縣警察局鹿港分局秀安派出所員警，於執行勤務時發現異議
    人上揭違規行為而逕行舉發，依一般情理，若非當場目擊違
    規行為，不會任意攔停行經之車輛，且證人洪漢文就所見所
    聞既已到庭結證綦詳，衡情其與異議人素不相識且無夙怨仇
    隙，應無甘冒偽證之罪責，羅織誣陷異議人之必要。又本件
    違規舉發照片上雖未記載拍攝日期，然按員警稽查違反道路
    交通安全規則之各種違規行為，本有不同之執行方法，就超
    速、酒醉駕車而言，固非輔以科學工具，實難僅憑執勤者之
    五官知覺判斷之；惟就有無闖紅燈之違規情狀而言，單憑執
    勤員警之目擊即可確定，並非每件違規行為均須以照相或尚
    須其他證據舉發，始可評定之（臺灣高等法院98年度交抗字
    第1074號裁定可值參照）。故本件異議人於100年5月14日18
    時35分許在彰化縣秀水鄉○○路與彰水路1段352巷口有闖紅
    燈及拒絕停車接受稽查逃逸之行為，既經本院傳喚證人洪漢
    文以目擊證人身分證述異議人確有闖紅燈及拒絕停車接受稽
    查逃逸等節明確，復參以異議人雖矢口否認其有上揭違規行
    為，然並不否認員警由路口監視器所翻拍之舉證照片中騎乘
    上開機車之人係其本人（見本院卷第24頁），自非不得執為
    異議人上開違規事實之認定。
  (二)另異議人雖當庭提出工作出勤表證明其於違規當日確係17時
    34 分即已下班，然由此表中僅可得知異議人於100年5月14
    日17時34分時並不在違規地點，而尚不足以推論異議人於同
    日18時38分並未騎乘上開機車到達違規地點。再者，縱使異
    議人所言為真，惟道路交通管理處罰條例第85條第1 項規定
    ：「本條例之處罰，受舉發違反道路交通管理事件之受處罰
    人，認為受舉發之違規行為應歸責他人者，應於舉發違反道
    路交通管理事件通知單應到案日期前，檢附相關證據及應歸
    責人相關證明文件，向處罰機關告知應歸責人，處罰機關應
    即另行通知應歸責人到案依法處理。逾期未依規定辦理者，
    仍依本條例各該違反條款規定處罰。」是衡諸前開規定，異
    議人既無法解釋為何其所有上開機車於100年5月14日18時38
    分時會出現違規地點之監視器畫面中，亦未於本件應到案日
    期前，提出事證向處罰機關告知實際應歸責人，僅空言泛稱
    舉證照片上未載拍攝日期不能證明伊有違規等語，尚難據此
    對異議人為有利之認定。是原處分機關以異議人即上開機車
    所有人為實際違規人而裁罰，經核並無違誤。
五、綜上所述，本件異議人確有騎乘上開機車，在首揭時、地闖
    紅燈及及拒絕停車接受稽查而逃逸之違規行為，是原處分機
    關依道路交通管理處罰條例第53條第1項、第60條第1項及違
    反道路交通管理事件統一裁罰基準表之規定裁處罰鍰7200元
    並記違規點數4 點，核無不當，本件異議為無理由，應予駁
    回。
據上論斷，應依道路交通管理處罰條例第87條第2項、道路交通
事件處理辦法第18條，裁定如主文。
中    華    民    國   100    年    11    月    30    日
                  交通法庭    法  官  陳彥志
以上正本證明與原本無異。
如不服本裁定，應於裁定送達後五日內向本院提出抗告狀(須附
繕本 )。
中    華    民    國   100    年    11    月    30    日
                              書記官  林淑文